臺灣高雄地方法院交通事件裁定　　　　　　　　　　九十三年度交聲字第二一號
　　原處分機關　交通部公路總局高雄區監理所
　　異　議　人
　　即受處分人　甲○○
右列受處分人因違反道路交通管理處罰條例案件，對於交通部公路總局高雄區監理所
九十三年四月十九日所為之處分（原處分：高監自字第裁八０─Ｎ00000000
號），聲明異議，本院裁定如左：
    主      文
原處分撤銷。
甲○○汽車駕駛人，駕駛汽車經測試檢定有酒精濃度超過規定標準，處罰鍰新臺幣壹
萬伍千元。
    理      由
一、聲明意旨略以：異議人即受處分人甲○○僅有職業大貨車駕駛執照，並未考領重
    型機車駕駛執照，竟於民國（下同）九十三年四月九日騎乘車牌號碼ＸＭＤ─０
    四０號之重型機車，於行經高雄縣鳳山市○○路與建國路交岔路口時，為警攔檢
    查獲，並查得異議人酒後駕駛上開機車，經酒精測試結果，其吐氣後之酒精濃度
    達每公升０．三二毫克，而以異議人違反道路交通管理處罰條例第二十二條第一
    項第四款規定（持用駕駛執照之違規），課異議人罰鍰新台幣一千八百元，以及
    違反同條例第三十五條第一項第一款規定（酒後駕車之違規），除課罰鍰一萬五
    千元外，並吊扣駕駛執照十二個月，異議人對上開二件違規之事實均無異議，僅
    就原處分機關竟吊扣其職業大貨車駕駛執照之處罰部分，認其當時係騎乘機車，
    並非駕駛汽車，且該職業大貨車駕駛執照，係其生存、工作所繫，該項裁決已侵
    犯侵犯異議人憲法上保障之工作權、生存權，應不得吊扣異議人之職業大貨車駕
    駛執照等語。
二、按「行政機關行政行為對人民發生效力時，往往課人民一定之義務或負擔，或造
    成人民其他之不利益，此固為追求一定之行政目的使然，但對人民造成不利益所
    採取之手段，必須與行政機關所追求之目的間有合理之聯結關係存在，以維護人
    民之基本權利，並使人民能心悅誠服地接受行政行為之拘束，此種目的與手段間
    必須有合理的聯結關聯，即為不當聯結禁止之原則。」（參林錫堯著，論行政法
    之一般法律原則（上），載財稅人員進修月刊第六五期，第一四頁）。行政機關
    為貫澈法令之執行，實現行政之目的，對人民擁有制裁權，得就人民之違法行為
    予以處罰，惟行政機關所採取之處罰手段，必須與違反義務之行為間有合理關聯
    存在，亦即不得違反不當聯結禁止原則，否則其處罰即構成違法。又行政程序法
    第九十四條規定：「前條（即行政處分）之附款不得違背行政處分之目的，並應
    與該處分之目的具有正當合理之關聯。」亦具體表現上開法律原則。
三、經查：異議人甲○○於前開時、地，持職業大貨車駕駛執照，而酒後駕駛上述重
    型機車被警查獲之事實，業據異議人於異議狀上坦承在卷；且異議人並未考領重
    型機車駕駛執照，係持職業大貨車駕照騎乘上開重型機車，原處分機關並據異議
    人所持駕駛執照不合規定之違規行為，課予罰鍰乙節，亦據原處分機關掣具高監
    字第000000000號舉發違反道路交通管理事件通知單中之違規事實欄記
    載明確，與原處分機關高監自字第裁八０─000000000號違反道路交通
    管理事件裁決書之舉發違規事實欄，以及本件異議案件移送書事實欄第一項第二
    行明確認定異議人尚未考領（重型）機車駕駛執照甚明。固道路交通管理處罰條
    例第三十五條第一項第一款規定：「汽車駕駛人，駕駛汽車經測試檢定有酒精濃
    度超過規定標準者，處新臺幣一萬五千元以上六萬元以下罰鍰，並當場移置保管
    其車輛及吊扣其駕駛執照一年。」然核諸前揭不當聯結禁止之法律原則，異議人
    酒後所駕駛者，既係重型機車，而非大貨車，縱依前開規定吊扣其駕駛執照，亦
    應係吊扣異議人之重型機車駕駛執照，始與異議人酒後違規駕駛重型機車之行為
    具有關聯性，是以異議人當時所持之職業大貨車駕駛執照，顯與其駕駛重型機車
    之違規行為並無任何關聯可言；況原處分機關又對異議人所持職業大貨車駕駛執
    照而違規駕駛重型機車之行為，另依道路交通管理處罰條例第二十二條第一項第
    四款加以處罰，更徵異議人當時所持職業大貨車駕駛執照，僅屬其所持駕駛執照
    不合規定之違規而已，與異議人酒後駕駛重型機車之違規行為並無關聯；復就道
    路交通管理處罰條例第三十五條第一項第一款適用於本件違規事件之處罰目的，
    係在於禁止異議人酒後駕駛重型機車，而該項目的，與吊扣異議人職業大貨車駕
    駛執照之處罰手段，亦不相當；綜上所陳，原處分機關未詳予斟酌異議人係違規
    酒後駕駛重型機車，顯與其所持職業大貨車駕駛執照無關，除裁處罰鍰新臺幣一
    萬五千元外，竟遽予裁處吊扣異議人職業大貨車駕駛執照，則原處分既有前述違
    法，自應予以撤銷；惟異議人就其於前開時、地有酒後駕駛汽車之違規行為，既
    無異議，應屬實在，仍依道路交通管理處罰條例第三十五條第一項第一款規定，
    裁處罰鍰新臺幣一萬五千元，以資適法。
四、據上論斷，應依道路交通案件處理法第二十條、道路交通管理處罰條例第三十五
    條第一項第一款，裁定如主文。
中      華      民      國      九十三      年    五    月    三十一    日
                                臺灣高雄地方法院交通法庭
                                    法  官  高思大
右正本證明與原本無異。
如不服本裁定應於送達後五日內向本院提出抗告狀。
                                    書記官  蔡語珊
中      華      民      國      九十三      年    五    月    三十一    日
